【裁判字號】    95,台上,2589
【裁判日期】    950511
【裁判案由】    貪污
【裁判全文】
最高法院刑事判決            九十五年度台上字第二五八九號
    上  訴  人  甲○○
上列上訴人因貪污案件，不服台灣高等法院花蓮分院中華民國九
十四年十二月十三日第二審判決（九十三年度上訴字第一八六號
，起訴案號：台灣台東地方法院檢察署九十年度偵字第二０二三
號），提起上訴，本院判決如下：
    主  文
原判決撤銷，發回台灣高等法院花蓮分院。
    理  由
本件原判決撤銷第一審判決，改判依連續犯、牽連犯之例，從一
重論處上訴人甲○○共同連續依據法令從事公務之人員，利用職
務上之機會，詐取財物罪刑，固非無見。
惟按判決不載理由或所載理由矛盾者，其判決當然違背法令。又
有罪判決書對於被告有利之證據不採納者，應說明其理由，始為
適法。本件上訴意旨以：上訴人係自民國八十九年八月起，始接
任行政院農業委員會林務局台東林區管理處（下稱台東林管處）
成功事業區第－林班租地重測工作之重測隊隊長，有卷附之
台東林管處八九東政字第五七六七號公文可稽。而八十九年三月
間之總負責人為台東林管處成功工作站蕭錫滄主任，八十九年六
月間則由林政課王專吉股長接任為總隊長，原判決認定上訴人於
八十九年三月起至十二月間受命擔任測量隊總隊長，統籌負責臨
時工之僱用等各節，與卷內資料不相適合。且依卷附八十九年六
月台東林管處簽所附吳桂燕部分之僱用臨時工申請書，其所載申
請單位為江信義與蕭錫滄，當時上訴人亦尚未受命擔任總隊長，
足認吳桂燕早於上訴人受命擔任總隊長前即已受僱為臨時工，原
判決認定上訴人僱用吳桂燕，顯與事實不符（見本院卷內上訴理
由狀所附證物），且證人蕭錫滄在原審亦證稱：臨時工可以僱用
雜工，由測量隊自行調配（見原審卷第一四七頁）；而吳桂燕亦
證稱：確有為測量隊之工作人員準備膳食；臨時工林榮輝、林榮
華亦分別證稱：有到吳桂燕的餐廳用餐，沒有從薪水扣過餐費（
原判決第七頁）；況吳桂燕以臨時工名義報領之薪資，亦未交給
上訴人，原判決對上開有利於上訴人之證據或未加調查或不予採
納，並未說明其理由，均有違法云云，經查尚非全然無據。以吳
桂燕是否為上訴人所僱用，吳桂燕是否如蕭錫滄所證稱係以臨時
工僱用而調配為雜工，辦理測量隊工作人員之膳食工作？吳桂燕
所報領臨時工之薪資，是否為其膳食工作之對價？上訴人就此部
分是否確無所得？又原判決復認吳桂燕並非共犯（原判決第一二
頁），則上訴人是否有不法所有之意圖，即非無再行研求之餘地
，吳桂燕所領得之薪資新台幣（下同）八萬七千元部分，能否向
上訴人追繳，亦有疑問，因與上訴人就此部分是否成立貪污治罪
條例第五條第一項第二款之罪，至有關連，均有進一步調查、審
認之必要，上訴意旨指摘原判決不當，尚非全無理由，應認有撤
銷發回更審之原因。又原判決不另為無罪之諭知部分（原判決理
由之二），基於審判不可分之原則，亦一併發回，合予指明。
據上論結，應依刑事訴訟法第三百九十七條、第四百零一條，判
決如主文。
中    華    民    國  九十五  年    五    月   十一   日
                      最高法院刑事第五庭
                          審判長法官  莊  登  照
                                法官  洪  明  輝
                                法官  黃  一  鑫
                                法官  林  秀  夫
                                法官  徐  昌  錦
      本件正本證明與原本無異
                                      書  記  官
中    華    民    國  九十五  年    五    月   十八   日
                                                      Ｅ


司法院資訊處製作；財團法人民間司法改革基金會備份。
